【裁判字號】    97,上訴,1601
【裁判日期】    971104
【裁判案由】    偽造有價證券
【裁判全文】
臺灣高等法院高雄分院刑事判決        97年度上訴字第1601號
上  訴  人  臺灣高雄地方法院檢察署檢察官
被      告  甲○○
指定辯護人  本院公設辯護人  于欣潔
上列上訴人因被告偽造有價證券案件，不服臺灣高雄地方法院97
年度訴字第996 號中華民國97年8 月21日第一審判決（起訴案號
：臺灣高雄地方法院檢察署97年度偵字第9442號），提起上訴，
本院判決如下：
     主  文
上訴駁回。
     事  實
一、甲○○明知未得其女乙○○之授權，竟仍意圖供行使之用，
    基於偽造有價證券之犯意，於民國90年12月25日18時許，在
    其位於高雄市○○區○○路202 號10樓之1 之住處，於乙○
    ○前所簽發而未填載發票日之本票上（票號：CH040596、付
    款日92年12月25日、面額新台幣90萬元），擅自填載發票日
    90年12月25日，使之成為有效票後，另在高雄市○○路304
    巷17號居處交付予蘇曾素慧收執而行使之。嗣因本票屆期未
    獲兌現，經蘇曾素慧向台灣高雄地方法院聲請本票准予強制
    執行之裁定，乙○○嗣提起確認本票債權不存在之訴訟，蘇
    曾素慧始悉上情。
二、案經蘇曾素慧告訴由臺灣高雄地方法院檢察署檢察官偵查起
    訴。
    理  由
壹、程序部分
一、按被告以外之人（包括證人、鑑定人、告訴人、被害人及共
    同被告等）於審判外之陳述雖不符刑事訴訟法第159 條之1
    至之4 等四條之規定，而經當事人於審判程序同意作為證據
    ，法院審酌該言詞陳述或書面陳述作成時之情況，認為適當
    者，亦得為證據；當事人、代理人或辯護人於法院調查證據
    時，知有刑事訴訟法第159 條第1 項不得為證據之情形，而
    未於言詞辯論終結前聲明異議者，視為有前項之同意，同法
    第159 條之5 定有明文。立法意旨在於傳聞證據未經當事人
    之反對詰問予以核實，原則上先予排除。惟若當事人已放棄
    反對詰問權，於審判程序中表明同意該等傳聞證據可作為證
    據；或於言詞辯論終結前未聲明異議，基於尊重當事人對傳
    聞證據之處分權，及證據資料愈豐富，愈有助於真實發見之
    理念，且強化言詞辯論主義，使訴訟程序得以順暢進行，上
    開傳聞證據亦均具有證據能力。
二、本判決所引用下列之傳聞證據，當事人於本院審判中均表示
    沒有意見等語，本院認以之作為證據亦屬適當，依前開說明
    ，本判決引用之證據均有證據能力。
貳、實體部分
一、訊據被告甲○○（下稱被告）坦承上揭意圖供行使之用，而
    偽造本票之事實不諱，核與證人即被告之女乙○○於偵查時
    、證人即告訴人於蘇曾素慧於偵查中及本院審理時結證之情
    節相符，復有上揭偽造之本票、台灣高雄地方法院96年度票
    字第1847號裁定、確定證明書及乙○○所具之確認本票債權
    不存在之民事陳報狀在卷可稽。被告自白核與事實相符，其
    偽造有價證券之事證明確。
二、查被告行為後，刑法部分條文已於94年2月2日經總統公布修
    正，並自95年7月1日起施行。按行為後法律有變更者，適用
    行為時之法律，但行為後之法律有利於行為人者，適用最有
    利於行為人之法律，現行刑法第2條第1項定有明文。此條規
    定係規範行為後法律變更所生新舊法律比較適用之準據法，
    是刑法第2條本身雖經修正，但刑法第2條既屬適用法律之準
    據法，本身尚無比較新舊法之問題，於新法施行後，應一律
    適用裁判時之現行刑法第2條之規定，為「從舊從輕」之比
    較，合先敘明。次按本次刑法修正之比較新舊法，應就罪刑
    有關之共犯、未遂犯、想像競合犯、牽連犯、連續犯、結合
    犯，以及累犯加重、自首減輕暨其他法定加減原因（如身分
    加減）等一切情形，綜其全部罪刑之結果而為比較，最高法
    院95年度第8 次刑庭會議著有決議可資參照。經查：
  (一)刑法第201 條第1 項之偽造有價證券罪，法定刑原為3 年以
    上10年以下有期徒刑，得併科銀元1,000 元以下罰金，且自
    24年7 月1 日施行後即未再修正，而依增訂之刑法施行法第
    1 條之1 規定：「中華民國九十四年一月七日刑法修正施行
    後，刑法分則編所定罰金之貨幣單位為新臺幣。九十四年一
    月七日刑法修正時，刑法分則編未修正之條文定有罰金者，
    自九十四年一月七日刑法修正施行後，就其所定數額提高為
    三十倍。但七十二年六月二十六日至九十四年一月七日新增
    或修正之條文，就其所定數額提高為三倍。」，比較增訂之
    刑法施行法第1 條之1 第2 項與被告行為時之刑罰法律即罰
    金罰鍰提高標準條例第1 條之規定，因罰金最高額度相同，
    並無輕重之分，故非刑罰法令之變更，自不生新舊法比較之
    問題，仍應逕適用裁判時之刑法施行法第2 條之1 規定。
  (二)刑法第33條第5 款修正為：「主刑之種類如下：五、罰金：
    新臺幣一千元以上，以百元計算之」，與修正前刑法第33條
    第5 款規定之罰金最低額銀元1 元相比較，新法將偽造有價
    證券罪所得科處罰金最低額由銀元1 元提高為新臺幣1,000
    元，因此，比較上述修正前、後之刑罰法律，本案自應適用
    被告行為時之刑法第33條第5 款規定論處被告罪責，對被告
    較為有利。
  (三)另刑法第59條雖修正為「犯罪之情狀顯可憫恕，認科以最低
    刑仍嫌過重者，得酌量減輕其刑」而修正前規定「犯罪之情
    狀可憫恕者，得酌量減輕其刑」，然此為法院就刑之裁量及
    酌減審認標準見解之明文化，非屬法律之變更，自不生新舊
    法比較之問題，附此敘明。
三、核被告所為，係犯刑法第201 條第1 項之意圖供行使之用而
    偽造有價證券罪。其偽造有價證券後持以行使，行使之低度
    行為應為偽造之高度行為所吸收，不另論罪。另被告無犯罪
    科刑紀錄，有臺灣高等法院被告前案紀錄表在卷足稽，素行
    尚佳，因一時失慮致觸法網，犯後坦承犯行，尚有悔意，而
    所偽造之有價證券僅一張，面額為90萬元，其犯罪情狀非無
    可憫恕，此與大量偽造有價證券致影響社會金融秩序者尚有
    差異，然偽造有價證券罪之法定刑為3 年以上10年以下有期
    徒刑，情輕法重，縱科以法定最低度刑，仍嫌過重，爰依刑
    法第59條規定，酌減其刑。
四、原審因而依刑法第201 條第1 項、第2 條第1 項、第59條、
    第205 條、刑法施行法第1 條之1 之規定，並審酌被告之犯
    罪動機、目的、手段、所生危害，及其智識程度、生活狀況
    ，且其犯罪後坦承犯行，態度良好，素行尚佳，惟迄今尚未
    與告訴人達成和解等一切情狀，量處有期徒刑1 年6 月。另
    說明被告犯罪時間係在96年4 月24日以前，所犯合於中華民
    國九十六年罪犯減刑條例所列減刑條件，應依該條例第2 條
    第1 項第3 款之規定，減其上開宣告刑之2 分之1 即有期徒
    刑9 月。並敘明被告所偽造之前述本票1 張，雖未扣案，惟
    不能證明業已滅失，應依刑法第205 條規定，不問屬於犯人
    與否，宣告沒收。核其認事用法並無違誤，量刑亦尚妥適。
    檢察官以原審適用刑法59條酌減其刑為不當，聲明上訴，難
    認有理由，應予駁回。
五、據上論斷，應依刑事訴訟法第368條，判決如主文。
本案經檢察官林敏惠到庭執行職務。
中    華    民    國    97    年    11    月    4    日
                  刑事第七庭    審判長法  官  莊飛宗
                                      法  官  孫啟強
                                      法  官  陳明富
以上正本證明與原本無異。
如不服本判決應於收受本判決後10日內向本院提出上訴書狀，其
未敘述上訴理由者，並得於提起上訴後10日內向本院補提理由書
狀（均須按他造當事人之人數附繕本）「切勿逕送上級法院」。
中    華    民    國    97    年    11    月    4    日
                                      書記官  黃英彥
附錄本判決論罪科刑法條：
刑法第201條第1項：
意圖供行使之用，而偽造、變造公債票、公司股票或其他有價證
券者，處3 年以上10年以下有期徒刑，得併科3 千元以下罰金。


司法院資訊處製作；財團法人民間司法改革基金會備份。
